【裁判字號】    98,台上,357
【裁判日期】    980305
【裁判案由】    請求損害賠償
【裁判全文】
最高法院民事判決              九十八年度台上字第三五七號
上  訴  人  丙○○
            頂緻家具有限公司
上 列一 人
法定代理人  丁○○
            戊○○
            己○○
兼上列三人
法定代理人  乙○○
            丙○○
共      同
訴訟代理人  徐揆智律師
            林幸慧律師
被 上訴 人  甲○○○○○○○○○
上列當事人間請求損害賠償事件，上訴人對於中華民國九十七年
一月二十二日台灣高等法院第二審判決（九十五年度重上字第二
七一號），提起上訴，本院判決如下：
    主  文
原判決關於命上訴人連帶給付及該訴訟費用部分廢棄，發回台灣
高等法院。
    理  由
本件被上訴人主張：上訴人丙○○係另一上訴人頂緻家具有限公
司（下稱頂緻公司）之負責人，本應注意該公司位於台北縣三峽
鎮添福里一四之九附二號之廠房公共安全，依消防法規定裝置及
維護消防設備，以防火災發生及蔓延，且亦無不能注意之情事，
竟疏未注意，致民國九十一年四月三十日上午十時三十分許，頂
緻公司上開廠房三樓噴漆間失火竄燒，並延燒至毗鄰之伊廠房，
而使伊廠房及其內機器設備、成品存貨、半成品存貨及庫存材料
均付之一炬，受有損害共新台幣（下同）二千四百三十一萬五千
元，扣除與伊所欠債務抵銷之二百零六萬九千二百七十六元後，
先就其中八百萬元，依民法第一百八十四條第二項、第一百九十
一條第一項前段、第二十八條及第二十三條之規定，求為命上訴
人連帶給付八百萬元，及自起訴狀繕本送達翌日起計付法定遲延
利息之判決（被上訴人請求第一審共同被告陳仁志應與頂緻公司
連帶賠償部分，已受敗訴判決確定）。
上訴人則以：位於台北縣三峽鎮添福里一四之九附二號之廠房並
非頂緻公司所有，且該廠房失火亦非肇因於設置或保管有欠缺，
被上訴人依民法第一百九十一條第一項前段規定請求，於法顯有
未合。又頂緻公司已依法設置及維護消防設備，並教導員工消防
知識及實施消防演練，伊無違反消防法規之情事。況上開廠房失
火原因不明，亦難認頂緻公司之負責人丙○○有何過失，及其過
失與火災發生有相當因果關係存在，甚至丙○○所涉公共危險罪
嫌已經檢察官不起訴處分。另被上訴人主張其受有二千四百三十
一萬五千元之損害，並未舉證以實其說，為不可採等語，資為抗
辯。
原審將第一審就上開部分所為被上訴人敗訴之判決廢棄，改判命
上訴人連帶給付被上訴人八百萬元本息，係以：頂緻公司位於台
北縣三峽鎮添福里一四之九附二號之廠房三樓第四噴漆間，於九
十一年四月三十日失火，延燒至毗鄰之被上訴人廠房，致該廠房
及其內所有物品均遭燒毀。上開起火之廠房為木材加工業作業場
所與油漆作業場所，屬於各類場所消防安全設備設置標準第四條
第一項第三款、第十二條第四款所定丁類場所中之高危險工作場
所，且該廠房面積超過五百平方公尺，依同一標準第十四條第二
款之規定，應設置滅火器，則身為頂緻公司之董事即負責人丙○
○，依消防法第二條、第六條第一項及九十一年六月十二日修正
前消防法施行細則第六條第一項第二款規定，自應設置並維護消
防安全設備，且每年須依消防法第九條規定檢修一次。惟丙○○
於公共危險案件警訊中僅供稱定期委託永華水電行檢驗消防設備
，並未提出相關之檢驗資料，且上訴人亦未舉證證明永華水電行
係消防法第八條、第九條所定之消防設備師或消防設備士。至由
訴外人翔豪家具有限公司於八十九年七月二十五日申報之消防安
全設備檢修申報書，及訴外人三五消防器材有限公司八十九年八
月二十一日、同年九月三十日之修繕明細證明與送貨單，距系爭
火災事故發生均已逾一年，則與前開每年檢修一次規定不合。丙
○○既違反保護他人之法律，即消防法第六條第一項及九十一年
六月十二日修正前消防法施行細則第六條第一項第二款規定，致
未能防止系爭火災發生，則依民法第一百八十四條第二項之規定
，被上訴人自得請求丙○○賠償損害。又丙○○係頂緻公司之董
事即負責人，該公司就丙○○前揭執行職務違反法律之行為所生
損害，依民法第二十八條之規定，亦應與丙○○負連帶賠償責任
。被上訴人之廠房及其內機器設備、存貨及材料等，因系爭火災
付之一炬，其證明損害數額顯有重大困難，爰審酌被上訴人失火
當時之廠長陳萬、員工黃種榮及證人洪文化之證詞，被上訴人廠
房失火前後照片，暨被上訴人失火翌日在警訊中供稱損害數額約
二千三百十一萬五千元等情，堪認被上訴人所受損害扣除抵銷之
二百零六萬九千二百七十六元，仍逾八百萬元。從而被上訴人請
求上訴人連帶給付八百萬元，及自起訴狀繕本送達翌日即九十三
年三月三日起算之法定遲延利息，自屬有據，應予准許等詞，為
其判斷之基礎。
惟按損害賠償之債，以有損害之發生及有責任原因之事實，二者
之間，並有相當因果關係為成立要件。故違反保護他人法律之行
為，除發生損害外，尚須此項行為與損害間有相當因果關係存在
，始應負賠償之責。原審雖認定丙○○違反消防第六條第一項及
九十一年六月十二日修正前消防法施行細則第六條第一項第二款
規定，但對於丙○○此項行為與系爭火災之發生及蔓延間何以有
相當因果關係存在，並未於判決理由項下說明其心證之所由得，
則其謂上訴人應依民法第一百八十四條第二項及第二十八條規定
，負連帶賠償責任，即有判決不備理由之違誤。次查被上訴人九
十六年七月十九日調查證據狀所附之承品家具火災損失詳細目錄
（即原判決之附件，下稱附件）係證人即被上訴人失火當時之廠
長陳萬憑其記憶製作（見原審第二卷第三一頁之陳萬證詞），衡
情其上所載項目及金額是否全部無訛，已非無疑。而被上訴人既
能提出其向廠商進貨之明細（見原審第一卷第一一八至一五七頁
），倘依加值型及非加值型營業稅法第三十五條規定，亦應向主
管稽徵機關申報銷售額，則於系爭火災發生時，被上訴人究有若
干成品、半成品及原料存放在其廠房內，似非不能由此證明其數
額。況陳萬證稱附件上之存貨價格係實際售價，一萬元售價之成
本約七千五百元至八千元左右（見原審第二卷第三二頁），能否
逕以附件上所載單價計算損害數額，亦值商榷。且附件上之加工
廠內設備金三百五十萬元，其項目為何？此金額如何計算得出？
均未說明或有資料可參。準此，被上訴人所受損害之數額是否全
如附件所示，非無再推求之餘地。又上訴人於原審抗辯：被上訴
人之廠房並非新建，所受損害之數額應將折舊部分扣除，且火災
後之現場廢鐵及水泥地，仍可變賣或使用，亦應扣除。另證人洪
文化及陳文魁之證詞以觀，承品家具行所在之廠房為陳文魁所有
等語（見原審第二卷第一一五頁），均與被上訴人能否請求被燒
燬廠房之損害及其所受損害之數額究有若干？所關頗切。原審就
上訴人上開抗辯，未於判決理由項下說明其取捨意見，亦屬判決
不備理由。綜上所述，上訴人提起本件上訴，指摘原判決於其不
利部分為不當，求予廢棄，非無理由。
據上論結，本件上訴為有理由。依民事訴訟法第四百七十七條第
一項、第四百七十八條第二項，判決如主文。
中    華    民    國  九十八  年    三    月    五    日
                      最高法院民事第七庭
                          審判長法官  劉  福  來
                                法官  陳  國  禎
                                法官  陳  重  瑜
                                法官  吳  麗  女
                                法官  簡  清  忠
      本件正本證明與原本無異
                                      書  記  官
中    華    民    國  九十八  年    三    月   十七   日
                                                      V


司法院資訊處製作；財團法人民間司法改革基金會備份。
